臺灣臺中地方法院刑事裁定             100年度聲字第5139號
                                     100年度聲字第5209號
聲 請 人即
選任辯護人  黃翎芳律師
聲  請  人
即  被  告  涂志偉
            郭芬蓮
上列聲請人因被告毒品危害防制條例等案件（100年度訴字第275
9、3067號），聲請具保停止羈押案件，本院裁定如下：
    主    文
聲請駁回。
    理    由
一、聲請意旨略以：
  (一)被告涂志偉於到案前，未有跡象顯示有逃亡之虞，且被告
      涂志偉不諳外國語言，更無資金或管道可至國外生活，復
      有正當工作，並需照顧均已年逾80歲而多病之父母，應無
      棄保潛逃之可能。被告涂志偉已經承認全部犯行，復指證
      上手，且相關物證已搜索扣案，共犯、證人亦已調查完畢
      ，無證據妨害之情形，是被告涂志偉已無羈押之事由存在
      ，爰聲請准予具保停止羈押，使被告涂志偉能於農曆年間
      陪年邁父母過年，並處理私事，以便安心服刑等語。
  (二)被告郭芬蓮自遭羈押後，日夜思念家中父親，且父親身體
      健康欠佳，眼睛有白內障痼疾，無法自理生活，家中復無
      兄弟姊妹，爰聲請准予具保停止羈押，使被告郭芬蓮得以
      安頓父親生活等語。
二、按被告及得為其輔佐人之人或辯護人，得隨時具保，向法院
    聲請停止羈押，刑事訴訟法第110條第1項定有明文。次按刑
    事訴訟法第101條第1項第 3款規定，於被告犯該款規定之罪
    ，犯罪嫌疑重大，且有相當理由認為有逃亡、湮滅、偽造、
    變造證據或勾串共犯或證人之虞，非予羈押，顯難進行追訴
    、審判或執行者，得羈押之。於此範圍內，該條款規定符合
    憲法第23條之比例原則，與憲法第 8條保障人民身體自由及
    第16條保障人民訴訟權之意旨，尚無牴觸，業經司法院大法
    官會議釋字第 665號解釋在案。其理由書並指出：依刑事訴
    訟法第101條第1項第 3款及第101條之2之規定，法官決定羈
    押被告之要件有四，即被告犯罪嫌疑重大、有法定之羈押事
    由、有羈押之必要（即非予羈押，顯難進行追訴、審判或執
    行)、無同法第114條不得羈押被告之情形。是被告縱符合同
    法第101條第1項第 3款之羈押事由，法官仍須就犯罪嫌疑是
    否重大、有無羈押必要、有無不得羈押之情形予以審酌，非
    謂一符合該款規定之羈押事由，即得予以羈押。刑事訴訟法
    第101條第1項第 3款規定之羈押，係因被告所犯為死刑、無
    期徒刑或最輕本刑為五年以上有期徒刑之罪者，其可預期判
    決之刑度既重，該被告為規避刑罰之執行而妨礙追訴、審判
    程序進行之可能性增加，國家刑罰權有難以實現之危險，該
    規定旨在確保訴訟程序順利進行，使國家刑罰權得以實現，
    以維持重大之社會秩序及增進重大之公共利益，其目的洵屬
    正當。又基於憲法保障人民身體自由之意旨，被告犯上開條
    款之罪嫌疑重大者，仍應有相當理由認為其有逃亡、湮滅、
    偽造、變造證據或勾串共犯或證人等之虞，法院斟酌命該被
    告具保、責付或限制住居等侵害較小之手段，均不足以確保
    追訴、審判或執行程序之順利進行，始符合該條款規定，非
    予羈押，顯難進行追訴、審判或執行之要件，此際羈押乃為
    維持刑事司法權有效行使之最後必要手段，於此範圍內，尚
    未逾越憲法第 23條規定之比例原則，符合司法院釋字第392
    號、第653號、第654號大法官解釋意旨，與憲法第 8條保障
    人民身體自由及第16條保障人民訴訟權之意旨無違。
三、經查：
  (一)被告涂志偉、郭芬蓮因違反毒品危害防制條例案件，經本
      院訊問及核閱相關卷證後，以被告涉犯毒品危害防制條例
      第4條第2項販賣第二級毒品之犯罪嫌重大，其犯罪前科紀
      錄甚夥，有逃亡之虞，且所犯毒品危害防制條例第4條第2
      項之販賣第二級毒品罪為法定最輕本刑五年以上有期徒刑
      之罪，非予羈押，顯難進行審判、執行，而有羈押之必要
      ，依刑事訴訟法第101條第1項第1款、第3款原因，自民國
      100年10月 20日起執行羈押在案，此有本院上開訊問筆錄
      、押票在卷可按。
  (二)被告涂志偉、郭芬蓮就被訴違反毒品危害防制條例犯行坦
      承不諱，核與證人張競峰、林家駿、吳俊明證述向被告涂
      志偉、郭芬蓮購買第二級毒品甲基安非他命等情節相符，
      復有相關證物扣案可資佐證，並經本院判處被告涂志偉應
      執行有期徒刑6年6月；被告郭芬蓮應執行有期徒刑5年6月
      在案，堪認被告涂志偉、郭芬蓮販賣第二級毒品甲基安非
      他命之犯罪嫌疑重大。又被告涂志偉、郭芬蓮所犯係毒品
      危害防制條例第4條第2項販賣第二級毒品罪，屬法定最輕
      本刑五年以上有期徒刑之罪。再者，被告涂志偉前因懲治
      盜匪條例、麻醉藥品管理條例、肅清煙毒條例、藥事法、
      藏匿人犯、贓物等案件經判處罪刑確定，復曾於保護管束
      期間遭撤銷假釋，現又因本案、追加起訴及另案槍砲彈藥
      刀械管制條例、妨害自由等案件在法院審理中；被告郭芬
      蓮亦有多次違反毒品危害防制條例犯罪前科，此有臺灣高
      等法院被告前案紀錄表在卷可憑，足見被告涂志偉、郭芬
      蓮之法紀觀念淡薄，律己能力甚差，面對本案已科處應執
      行有期徒刑6年6月、5年6月等重刑結果，堪可預期被告涂
      志偉、郭芬蓮為規避刑罰之執行而妨礙審判、執行程序順
      利進行之可能性增加，國家刑罰權有難以實現之危險，依
      客觀、正常之社會通念，實有相當理由足認被告涂志偉、
      郭芬蓮有逃亡之虞，是羈押被告涂志偉、郭芬蓮乃為維持
      重大社會秩序所必要，自具有正當性。
  (三)被告涂志偉、郭芬蓮前揭羈押原因既繼續存在，復查無刑
      事訴訟法第 114條不得羈押被告之情形，為確保日後對被
      告涂志偉、郭芬蓮之審判、執行等程序得以順利進行，本
      院認被告涂志偉、郭芬蓮仍有執行羈押之必要，無從以命
      具保、責付或限制住居等方式替代。又羈押被告乃刑事訴
      訟上不得已之措施，法院於認定羈押被告之原因是否存在
      時，僅就被告是否犯罪嫌疑重大，有無刑事訴訟法第 101
      條、第101條之1所定情形，以及有無保全被告或證據使刑
      事訴訟程序順利進行之必要為審酌，至於聲請意旨所述被
      告涂志偉、郭芬蓮之工作、家人生活及健康、私事處理等
      其他情形，則非在斟酌之列，是聲請意旨所述縱然屬實，
      亦與被告涂志偉、郭芬蓮有無受羈押之原因及必要性無涉
      。從而，本件被告涂志偉、郭芬蓮羈押之原因既尚未消滅
      ，則聲請人聲請將被告涂志偉、郭芬蓮具保停止羈押，即
      均無理由，應予駁回。
四、依刑事訴訟法第220條，裁定如主文。
中    華    民    國   100    年    12    月    30    日
        刑事第十庭    審判長法  官  張恩賜
                            法  官  劉正中
                            法  官  林慧欣
以上正本證明與原本無異。
如不服本裁定，得於收受送達後 5日內向本院提出抗告書狀（應
附繕本）。
                            書記官  黃舜民
中    華    民    國   100    年    12    月    30    日